臺灣高雄地方法院民事判決　九十年度簡上字第三六五號
　　上　訴　人　甲○○
　　被上訴人　　乙○
右當事人間請求確認本票債權不存在事件，上訴人對於中華民國九十年八月十四日本
院高雄簡易庭九十年度雄簡字第四二一號第一審判決提起上訴，本院判決如左：
    主  文
上訴駁回。
第二審訴訟費用由上訴人負擔。
    事實及理由
一、本件被上訴人起訴主張：上訴人執有被上訴人與莊惠文、葉茂雄（該二人原共同
    提起本件訴訟，嗣於原審審理中撤回）於民國八十四年五月二十日所共同簽發
    票號０三九八二四號，到期日八十四年六月五日，面額新台幣（下同）五十萬元
    、票號０三九八二五號，到期日八十四年六月五日，面額八十萬六千元之本票
    共二紙（下稱系爭本票），上訴人於八十七年六月二日聲請並經本院於八十七年
    六月四日裁定准許強制執行，上訴人嗣分別於九十年一月三十日、九十年五月十
    五日向本院聲請強制執行，由本院民事執行處分別以九十年執字第三二００號、
    一六三一一號受理，並查封被上訴人所有坐落高雄縣大社鄉○○段七七三號、三
    奶壇段一三九號、四０四號土地及門牌號碼高雄縣大社鄉○○路十八巷十七號建
    物，惟依票據法第二十二條第一項明文規定，系爭本票自到期日迄上訴人聲請強
    制執行時止，已逾三年，本票債權之請求權已罹於時效而消滅，爰依強制執行法
    第十四條規定提起債務人異議之訴，訴請撤銷本院九十年執字第三二００號、一
    六三一一號強制執行程序。被上訴人並於二審補充陳述以：「承認」乃義務人向
    權利人表示認識權利存在的觀念通知，乃債務人一方之行為，其性質為準法律行
    為，法律對於承認之方式未設規定，以明示或默示，雖皆無不可，但以默示方式
    承認，須在一定外在行為足認有承認之意思者，始足當之，單純的沈默不能認為
    默示，被上訴人僅係消極地對本票裁定不為異議，根本無任何意思表示之外在行
    為，屬單純之沈默範疇，自難認有承認債務之意思，上訴人主張有默示承認之見
    解，顯無可採；又非訟事件法第一百零一條係就發票人主張本票偽造、變造而規
    定，本件被上訴人係主張時效抗辯，並非主張本票偽變造，自無該條之適用；另
    上訴人主張本票准許強制執行之裁定應類推適用民法第一二九條第二項第一款或
    第五款之規定中斷時效，有違法律明示性之規定，嚴重妨礙法律安定性，並無可
    採等語。又原審已判決被上訴人全部勝訴，上訴人猶仍上訴，其上訴顯無理由，
    爰聲明：上訴駁回等語。
二、上訴人則以：其於八十七年六月二日持系爭本票聲請裁定准許強制執行，被上訴
    人於收受裁定正本後，明知上訴人已對之表示主張權利而未表示異議或任何爭執
    ，顯見已默示承認票據責任；又持本票聲請強制執行仍屬執行名義，基於訴訟經
    濟原則，被上訴人既未表示異議，自無再予起訴之必要，應可解為相類於支付命
    令及聲請強制執行，而類推適用民法第一百二十九條第二項第一款第五款起訴規
    定，具有中斷時效之效力。並於本院補陳：所謂請求乃權利人對於義務人要求其
    實現權利內容之意思通知。請求可分為訴訟上請求（起訴）與訴訟外請求，民法
    第一百二十九倏第一項第一款之請求專指訴訟外請求，本票執票人向法院為准許
    強制執行之本票裁定聲請，為實現權利之表示，發票人於收受本票裁定後，對執
    票人請求其履行票據債務之事實知悉，應認具有請求之性質；又被上訴人起訴請
    求確認本票債權因時效消滅而不存在，必須先主動承認上訴人之票據債權存在，
    並主張時效消滅，參照最高法院五十年台上字第二八六八號判例意旨，可認為被
    上訴人已為拋棄利益的默示意思表示，上訴人之本票債權仍然存在，被上訴人之
    訴應無理由；又學者主張聲請拍賣抵押物應類推適用起訴具有時效中斷之效力，
    聲請本票裁定亦為非訟事件亦應類推適用起訴之效力而中斷時效，並於取得本票
    裁定之時重新起算時效期間。並聲明：求為判決(一)原判決廢棄。(二)被上訴人在第
    一審之訴駁回。
三、被上訴人主張上訴人執有被上訴人與莊惠文、葉茂雄於八十四年五月二十日所共
    同簽發之系爭本票二紙，上訴人向本院聲請准許強制執行，並於八十七年六月四
    日裁定准許，嗣上訴人分別於九十年一月三十日、九十年五月十五日向本院聲請
    強制執行，並由本院民事執行處查封被上訴人之不動產等事實，業據被上訴人提
    出八十七年票字第七四三二號、七四三三號民事裁定、本院囑託查封函及查封不
    動產清單、高雄縣仁武地政事務所查封登記函等為證，且為上訴人所不爭執，是
    本件兩造爭執要點厥為，系爭本票之債權請求權是否已罹於時效而不得再執為聲
    請強制執行之依據？經查：
  (一)按票據上之權利，對匯票承兌人及本票發票人，自到期日起算，見票即付之本票
    ，自發票日起算，三年間不行使，因時效而消滅，票據法第二十二條一項規定甚
    明。又依民法第一百二十九條規定，消滅時效，因下列事由而中斷：(一)請求。(二)
    承認。(三)起訴。下列事項，與起訴有同一效力：(一)依督促程序，聲請發支付命令
    。(二)聲請調解或提付仲裁。(三)申報和解債權或破產債權。(四)告知訴訟。(五)開始執
    行行為或聲請強制執行。本件上訴人持系爭本票，聲請裁定准許強制執行，再持
    該許可強制執行之裁定，向本院聲請強制執行，將被上訴人所有之不動產實施查
    封，均經本院調取相關卷證查明，惟系爭本票之到期日均為八十四年六月五日，
    而上訴人遲至九十年一月三十日及九十年五月十五日聲請強制執行，則上訴人在
    聲請強制執行前，其對被上訴人之票據權利，已罹於三年之消滅時效，至為灼然
    。
  (二)系爭本票之到期日均為八十四年六月五日，對發票人即被上訴人之票據權利自到
    期日起算，三年間不行使而時效消滅，是至八十七年六月四日止，如無時效中斷
    或不完成事由，上訴人對發票人即被上訴人之票據權利即因時效完成而消滅，雖
    上訴人於八十七年六月二日執系爭本票向本院聲請裁定准予強制執行，並經本院
    於八十七年六月五日為准許之裁定，有本票裁定在卷可稽，然民法第一百二十九
    條第二項第五款所謂之「開始執行行為或聲請強制執行」係指強制執行程序之進
    行而言，非謂取得執行名義之行為，是上訴人聲請本票裁定准予強制執行之所為
    之程序並不適用該款規定而得主張中斷時效甚明。
　(三)上訴人又以其聲請本票裁定之行為，應可相類於支付命令及聲請強制執行，而適
　　用民法第一百二十九條第二項第一款第五款規定具有請求或起訴等中斷時效之效
　　力。然查，民法第一百二十九條將請求與起訴併列為消滅時效之事由，可見涵義
　　有所不同，前者係於訴訟外行使其權利之意思表示，後者則為提起民事訴訟以行
　　使權利之行為；而所謂之「請求」，並無需何種方式，衹債權人對債務人發表請
　　求履行債務之意思即為已足（最高法院七十一年臺上字第一七八八號、五十一年
　　臺上字第三五○○號判例意旨參照）。查上訴人於八十七年六月二日向本院聲請
　　裁定本票准予強制執行，屬非訟事件，並非提起民事訴訟行使權利，自不能認具
　　有起訴中斷時效之效力，而其向本院提出聲請狀，經將聲請狀繕本送達被上訴人
　　時，縱可認係對債務人為履行之請求或本票裁定之送達亦具有催告履行之意，然
    上訴人並未依民法第一百二十九條第一項第三款第二項第五款規定，於六個月內
    起訴或提出與起訴同一效效力之開始執行行為或聲請強制執行之行為，依同法第
    一百三十條時效因請求而中斷者，若於請求後六個月內不起訴，視為不中斷之規
    定，上訴人既遲至九十年一月三十日及同年五月十五日始分別聲請強制執行，其
    就系爭本票債權之請求權，自到期日之八十四年六月五日起，計算至八十七年六
    月四日止，已罹於消滅時效。被上訴人以本票票據權利已罹於時效為由，訴請撤
    銷強制執行程序，洵屬有據，上訴意旨，仍執陳詞，指摘原判決不當，求予廢棄
    ，並無理由，應予駁回。
四、兩造其餘攻擊防禦方法，核與前開認定不生影響，爰不加以一一審究，附此敘明
    。
據上論結：本件上訴為無理由，依民事訴訟法第四百三十六條之一第三項、第四百四
十九條第一項、第七十八條，判決如主文。
中　　　華　　　民　　　國　　九十一　　年　　　六　　　月　　二十六　　日
                              臺灣高雄地方法院民事第六庭
~B審判長法官　朱玲瑤
~B法　　　官　楊智守
~B法　　　官　林玉心
右為正本係照原本作成。
本判決不得上訴。
中　　　華　　　民　　　國　　九十一　　年　　　六　　　月　　二十六　　日
~B法院書記官　鄭裕一
